臺灣嘉義地方法院刑事判決　　　　　　　 94年度訴字第210號
公　訴　人　臺灣嘉義地方法院檢察署檢察官
被　　　告　丁○○
　　　　　　　　　　　號
上列被告因常業詐欺案件，經檢察官提起公訴（94年度偵緝字第
36號、94年度偵字第1894號），及檢察官聲請併案審理（94年度
偵字第2899號），經被告於準備程序中就被訴之事實為有罪之陳
述，由本院合議庭裁定由受命法官獨任行簡式審判程序審理後，
判決如左：
    主  文
丁○○連續幫助常業詐欺，處有期徒刑拾月。
    事  實
一、丁○○於民國93年2月間，因失業缺錢花用，見「求才令」
    上刊登收購帳戶之廣告，雖可預見金融帳戶提供他人使用將
    幫助他人實施常業詐欺犯罪，仍基於縱有人以其金融帳戶實
    施常業詐欺犯罪亦不違背其本意之幫助故意，乃撥打廣告上
    刊登之電話與不詳姓名年籍之成年男子聯繫，該男子與丁○○會面後，自同年2月11日起數日，連續帶丁○○前往雲林
    縣、嘉義市及臺南縣等多處如附表1所示之金融機構開戶，
    並以每帳戶（包括存摺、提款卡及密碼）新臺幣（下同）
    1,000元之價格向丁○○收購如附表1編號1至22所示之金融
    機構帳戶共22本。上開成年男子復與真實姓名、年籍均不詳
    之男女，共組詐欺集團，前開詐欺集團之人共同基於意圖為
    自己不法之所有，並以之為常業之犯意聯絡，先後於附表2
    所示時間，佯稱係被害人之朋友，因急需借款，使如附表2
    所示之被害人不察而陷於錯誤，依該詐欺集團成員指示，轉
    帳至如附表2所示之丁○○帳戶後，再由該詐欺集團成員以
    丁○○所交付之提款卡提領完畢，嗣因附表2所示之被害人
    發覺受騙，向警方報案，始查悉上情。
二、案經嘉義市警察局第二分局、雲林縣警察局斗南分局分別報
    請臺灣嘉義地方法院檢察署檢察官偵查起訴，暨嘉義市警察
    局第二分局報請臺灣嘉義地方法院檢察署檢察官移送併案審
    理。
    理  由
一、按除被告所犯為死刑、無期徒刑、最輕本刑為3年以上有期
    徒刑之罪或高等法院管轄第一審案件者外，於法院行準備程
    序進行中，被告先就被訴事實為有罪之陳述時，審判長得告
    知被告簡式審判程序之旨，並聽取當事人、代理人、辯護人
    及輔佐人之意見後，裁定進行簡式審判程序；且受命法官行
    準備程序，與法院或審判長有同一之權限；又簡式審判程序
    之證據調查，不受刑事訴訟法第159條第1項、第161條之2、
    第161條之3、第163條之1及第164條至第170條規定之限制，
    刑事訴訟法第273條之1第1項、第279條第2項前段、第273條
    之2分別定有明文。查本件被告丁○○所犯為死刑、無期徒
    刑、最輕本刑為3年以上有期徒刑以外之罪，且非高等法院
    管轄第一審之案件，經本院合議庭裁定由受命法官行準備程
    序時，被告就被訴事實為有罪之陳述後，復經本院合議庭裁
    定由受命法官獨任行簡式審判程序，是其證據之調查，自不
    受刑事訴訟法第159條第1項、第161條之2、第161條之3、第
    163條之1及第164條至第170條規定之限制，合先敘明。
二、訊據被告丁○○對於上開犯罪事實坦承不諱（見本院卷第29
    、47頁），且經被害人戊○○、乙○○、丙○○、甲○○、
    己○○於警詢時指述甚詳（戊○○部分見嘉義市警察局第二
    分局嘉市警二刑字第0000000000號警卷第1至3頁、乙○○部
    分見上開警卷第4頁；丙○○部分見嘉義市警察局第二分局
    嘉市警二刑字第0940001827號警卷第30至35頁、甲○○部分
    見臺灣嘉義地方法院檢察署94年度偵緝字第36號卷第93 頁
    ），此外，並有中興商業銀行嘉義分行93年3月19日（93 ）
    興嘉存字第25號函（見嘉義市警察局第二分局嘉市警二刑字
    第0000000000號警卷第7至13頁）、中國信託商業銀行93 年
    3月29日中信銀作業00000000007號函（94年度偵緝字第36
    號卷第38至40頁）及同行94年3月9日中信銀作業0000000000
    1號函（見上開偵查卷第87至91頁）、臺中商業銀行斗南分
    行94年4月19日中斗南字第094113000號函（見臺灣雲林地方
    法院檢察署94年度偵緝字第54號卷第18至21頁），及上開回
    函所附開戶相關資料及資金往來明細各一份，郵政儲金匯業
    局自動櫃員機儲戶交易明細（見雲林縣警察局斗南分局斗警
    刑字第0930002974號卷第2頁）、中國信託自動櫃員機交易
    明細表（見嘉義市警察局第二分局0000000000號卷第5頁）
    、臺灣中小企業銀行自動櫃員機交易記錄（見上開警卷第6
    頁）、土地銀行自動櫃員機存戶交易明細表（見94年偵緝字
    第36號卷第34頁）各一紙及金融機構回應狀態一份（見上開
    偵查號卷第77至78頁）附卷可參。再者，依金融機構接受客
    戶申請一般存款帳戶之現況，絕大多數不須任何條件，亦無
    須任何費用，即任何人均可辦理金融帳戶存摺使用，如無特
    殊理由，實無借用他人存摺使用之必要，而金融存摺亦事關
    存戶個人財產權益之保障，倘有不明之金錢來源，甚而攸關
    個人之法律上之責任，其專有性甚高，除非本人、與本人具
    有信賴關係或其他特殊原因，難認有何流通使用之可能，一
    般人均有妥為保管防阻他人任意使用之認識，縱使特殊情況
    偶有交付他人使用之需，亦必然深入瞭解用途及合理性後，
    再行提供以使用，方符常情；且該等專有物品如落入不明人
    士手中，而未加以闡明正常用途，極易被利用為與財產有關
    之犯罪工具，此為吾人依一般生活認知所易於體察之常識，
    而有犯罪意圖者，非有正當理由，竟徵求他人提供帳戶，客
    觀上可預見其目的，係供為某筆資金之存入，後再行領出之
    用，且該筆資金之存入及提領過程係有意隱瞞其流程或避免
    行為人身分曝光之用意，一般人本於其認知能力均甚易於瞭
    解，被告非無社會經驗之人，自難諉為不知。是被告可預見
    金融帳戶存摺提供他人使用將幫助他人實施常業詐欺犯罪，
    仍將上開帳戶出售予不詳姓名年籍之男子，被告顯有縱有人
    以其金融帳戶實施常業詐欺犯罪亦不違背其本意之幫助意思
    自明。綜上證據，足佐被告前開自白與事實相符，堪以採信
    ，被告犯行堪以認定。
三、又按刑法上所謂常業犯，指反覆以同種類行為為目的之社會
    活動之職業性犯罪而言，至於犯罪所得之多寡，是否恃此犯
    罪為唯一之謀生職業，則非所問，縱令兼有其他職業，仍無
    礙於該常業犯罪之成立 (最高法院85年度臺上字第510號判
    例參照)；又按刑法上之常業犯，祇須有賴某種犯罪為生活
    ，而有事實上之表現為已足，不以犯罪時間之長短為標準，
    亦不以專賴該犯罪為唯一生活依憑之必要，縱令尚有其他職
    業，仍無礙於常業犯之成立 (最高法院88年度臺上字第2916
    號判決參照)。查前開犯罪集團於向被告丁○○購得如附表1
    所示之帳戶後，即利用如附表2所示之詐騙理由，並藉此放
    鬆被害人之警戒心後，使如附表2所示之被害人陷於錯誤而
    進行轉帳，應係經過縝密之籌畫，則該犯罪集團竟自92年2
    月23日起至同年3月5日止短短2週內，即詐得如附表2所示之
    多位被害人，且詐得金額達14萬元，是該犯罪集團顯以此詐
    欺方法賴以維生甚明，其等不惟係以對不特定之廣大民眾反
    覆為同種類行為為目的之社會活動之職業性犯罪，亦係以從
    事常業詐欺為目的之職業性犯罪，應為常業詐欺犯，當堪認
    定。
四、按刑法上之幫助犯，係指以幫助之意思，對於正犯資以助力
    ，而未參與實施犯罪之行為者而言，最高法院49年度臺上字
    第77號判例意旨可資參照，查前開姓名年籍不詳之成年男女
    等人所組成之常業詐欺集團意圖為自己不法之所有，以詐術
    使人將本人之物交付，並以之為常業，核彼等所為，係犯刑
    法第340條之常業詐欺罪。按幫助他人犯罪者，為從犯，刑
    法第30條第1項前段定有明文，被告丁○○提供如附表1所示
    之金融存款帳戶予上開常業詐欺集團使用，故核其所為，係
    犯刑法第30條第1項、第340條之幫助常業詐欺罪，應依刑法
    第30條第2項之規定，按常業詐欺罪正犯之刑減輕之。又按
    連續幫助與幫助連續為不同之犯罪態樣，如基於概括犯意，
    多次幫助他人犯罪，為連續幫助，該幫助者有多次犯罪行為
    ；如以一幫助行為，幫助他人連續犯罪，則為幫助連續，就
    幫助犯而言，僅有一次犯罪行為。本案被告係基於概括之犯
    意，連續自93年2月11日起數日，提供如附表1所示之銀行帳
    戶提款卡予上開姓名年籍不詳之成年男子使用，是其先後多
    次幫助犯行，時間緊接，所犯罪名相同，顯係出於概括之犯
    意為之，為連續犯，應依刑法第56條之規定以一罪論，並加
    重其刑，並依法先加後減之。爰審酌被告出售存摺提款卡達
    22份之多，不思此舉將造成無辜他人財物大量損失、助長社
    會上益形嚴重之此種詐欺犯罪、其犯罪之目的、動機、手段
    、所生危害、嗣後坦承犯行，然並未賠償被害人損失，其犯
    後態度等一切情狀，量處如主文所示之刑。檢察官併案部份
    ，係屬被告所幫助詐欺常業犯行之一部份，有實質上一罪關
    係，為起訴效力所及，本院自得併予審判，併此敘明。
五、據上論斷，應依刑事訴訟法第273條之1第1項、第299條第1
    項前段，刑法第56條、第340條、第30條，罰金罰鍰提高標
    準條例第1條前段，判決如主文。
本案經檢察官古富祺到庭執行職務
中　　華　　民　　國　　94　　年　　8 　　月　　2 　　日
                  刑事第五庭    法　官　洪嘉蘭
以上正本證明與原本無異。
如不服本判決，應於判決送達後10日內，向本院提出上訴狀。
中　　華　　民　　國　　94　　年　　8 　　月　　2 　　日
                        　　    書記官　吳明蓉
附錄法條：
中華民國刑法第30條
幫助他人犯罪者，為從犯。雖他人不知幫助之情者，亦同。
從犯之處罰，得按正犯之刑減輕之。
中華民國刑法第340條
以犯第三百三十九條之罪為常業者，處一年以上七年以下有期徒
刑，得併科五萬元以下罰金。
附表1：
┌──┬────────────────────┬───┐
│編號│金融機構名稱                            │備註  │
├──┼────────────────────┼───┤
│1   │中國農民銀行嘉義分行（00000000000號）   │      │
├──┼────────────────────┼───┤
│2   │臺灣土地銀行嘉義分行（000000000000號）  │      │
├──┼────────────────────┼───┤
│3   │合作金庫銀行斗六分行（0000000000000號） │      │
├──┼────────────────────┼───┤
│4   │第一商業銀行朴子分行（00000000號）      │      │
├──┼────────────────────┼───┤
│5   │華南商業銀行嘉義分行（000000000000號）  │      │
├──┼────────────────────┼───┤
│6   │彰化商業銀行虎尾分行（342458號）        │      │
├──┼────────────────────┼───┤
│7   │華僑商業銀行斗六分行（00000000000000號）│      │
├──┼────────────────────┼───┤
│8   │上海商業儲蓄銀行永康分行（000000000號） │      │
├──┼────────────────────┼───┤
│9   │台北富邦商業銀行新營分行（000000000000號│      │
│    │）                                      │      │
├──┼────────────────────┼───┤
│10  │中國國際商業銀行嘉義分行（00000000000號 │      │
│    │）                                      │      │
├──┼────────────────────┼───┤
│11  │臺灣中小企業銀行斗六分行（00000000000號 │      │
│    │）；臺灣中小企業銀行北港分行（0000000000│      │
│    │5號）                                   │      │
├──┼────────────────────┼───┤
│12  │臺中商業銀行斗南分行（000000000000號）  │      │
├──┼────────────────────┼───┤
│13  │誠泰商業銀行嘉義分行（000000000000000號 │      │
│    │）                                      │      │
├──┼────────────────────┼───┤
│14  │中華郵政股份有限公司嘉義朴子海通路郵局（│      │
│    │0000000號）                             │      │
├──┼────────────────────┼───┤
│15  │玉山商業銀行斗六分行（0000000000000號） │      │
├──┼────────────────────┼───┤
│16  │中興商業銀行嘉義分行（000000000000號）  │      │
├──┼────────────────────┼───┤
│17  │台新國際商業銀行嘉義分行（00000000000000│      │
│    │號）                                    │      │
├──┼────────────────────┼───┤
│18  │日盛國際商業銀行虎尾分行（00000000000000│      │
│    │號）                                    │      │
├──┼────────────────────┼───┤
│19  │安泰商業銀行永康分行（00000000000000號）│      │
├──┼────────────────────┼───┤
│20  │中國信託商業銀行嘉義分行（000000000000號│      │
│    │）                                      │      │
├──┼────────────────────┼───┤
│21  │慶豐商業銀行永康分行（00000000000000號）│      │
├──┼────────────────────┼───┤
│22  │國泰世華商業銀行（000000000000000號）   │      │
└──┴────────────────────┴───┘
附表2：
┌──┬───┬─────────┬──────────┐
│編號│被害人│匯款時間、遭詐騙金│犯罪手法            │
│    │      │額、詐騙之帳戶    │                    │
├──┼───┼─────────┼──────────┤
│ 1  │戊○○│93年2月23日       │戊○○接獲自稱其友人│
│    │      │新台幣（下同）3萬 │「陳世榮」者之電話向│
│    │      │元                │其借款3萬元，戊○○ │
│    │      │中興商業銀行嘉義分│乃匯款到左列帳戶內。│
│    │      │行（000000000000號│                    │
│    │      │）                │                    │
├──┼───┼─────────┼──────────┤
│ 2  │乙○○│93年2月23日       │乙○○於左列時間接獲│
│    │      │1萬元             │自稱其客戶「張敦翔」│
│    │      │中興商業銀行嘉義分│之電話，向乙○○借款│
│    │      │行（000000000000號│5萬元，但因乙○○僅 │
│    │      │）                │有1萬元，乃匯款至左 │
│    │      │                  │列帳戶中。          │
├──┼───┼─────────┼──────────┤
│ 3  │丙○○│93年3月4日        │丙○○於左列時間接獲│
│    │      │5萬元             │自稱其同事因急需用錢│
│    │      │中國信託銀行嘉義分│之電話，乃依約匯款至│
│    │      │行（帳號0000000000│左列之帳戶內。      │
│    │      │000000000號）     │                    │
│    │      │（另分別匯款2萬元 │                    │
│    │      │、5萬元各1次到土地│                    │
│    │      │銀行帳號0000000000│                    │
│    │      │1803內，惟此非陳建│                    │
│    │      │榮之帳戶，係蔡俊田│                    │
│    │      │之帳戶，另案偵辦中│                    │
│    │      │）                │                    │
├──┼───┼─────────┼──────────┤
│ 4  │甲○○│93年3月5日        │甲○○於左列時間接獲│
│    │      │3萬元             │自稱友人之電話，因其│
│    │      │誠泰銀行嘉義分行（│友人告以急需用錢，要│
│    │      │000000000000000號 │求甲○○匯款到左列帳│
│    │      │）                │戶內，甲○○乃依約匯│
│    │      │                  │款。                │
├──┼───┼─────────┼──────────┤
│ 5  │己○○│93年2月27日       │己○○接獲自稱其友人│
│    │      │2萬元             │「鄭蜜華」之電話稱急│
│    │      │臺中商業銀行斗南分│需用錢，己○○不疑有│
│    │      │行（00000000000000│他而匯款到該人指定之│
│    │      │3號）             │左列帳戶內。        │
└──┴───┴─────────┴──────────┘
